【裁判字號】    99,聲,201
【裁判日期】    990208
【裁判案由】    聲請具保停止羈押
【裁判全文】
臺灣高等法院臺中分院刑事裁定           99年度聲字第201號
聲  請  人
即  被  告  甲○○
上列聲請人即被告因違反毒品危害防制條例案件（99年度上更(一)
字第32號），聲請具保停止羈押，本院裁定如下：
    主  文
聲請駁回。
    理  由
一、本件聲請人即被告甲○○（下稱被告）因違反毒品危害防條
    例案件，前經本院認為有刑事訴訟法第一百零一條第一項第
    三款之情形，非予羈押，顯難進行審判及執行，而有羈押之
    必要，執行羈押。
二、聲請意旨略以：(一)司法院大法官會議於民國（下同）九十八
    年十月十六日作成解釋第六六五號解釋：「刑事訴訟法第一
    百零一條第一項第三款規定，於被告犯該款規定之罪，犯罪
    嫌疑重大，且有相當理由認為有逃亡、湮滅、偽造、變造證
    據或勾串共犯或證人之虞，非予羈押，顯難進行追訴、審判
    或執行者，得羈押之。」(二)被告並無逃亡之虞，被告因誤交
    損友，復因經濟壓力，受金錢誘惑致觸重典，惟被告到案後
    ，始終坦承犯行，願受法律制裁，犯後態度良好，而本案相
    關證人，亦經警詢、偵訊及原審交互詰問，無勾串證人、湮
    滅證據之可能，應認欠缺羈押之必要要件，依上開司法院大
    法官會議解釋意旨、刑事訴訟法第一百零一條之二及第一百
    一十條規定，聲請具保停止羈押。(三)被告為單親家庭，母親
    前於九十三年間過世，父親又罹患第二型糖尿病及高血壓性
    心臟病，健康狀況不佳！被告身為人子，未能承歡膝下，克
    盡孝道，反累父親為被告擔憂奔波，實感後悔不已！被告願
    受法律制裁，惟父親身體狀況確實不佳，木門組裝工作需相
    當體力，且年關將近，請鈞長審酌被告犯後態度及家庭狀況
    ，准予被告交保，俾被告能返家工作，幫忙賺錢，分擔家計
    ，以盡人子之孝！被告願以新臺幣（下同）五萬元作為保證
    金，被告當隨傳隨到，靜待司法判決結果，如蒙恩准，至感
    大德，請准予具保停止羈押云云！
三、按司法院大法官會議釋字第六六五號解釋，並非直接宣告刑
    事訴訟法第一百零一條第一項第三款之規定違憲，此應先予
    指明。至就刑事訴訟法第一百零一條第一項第三款規定之合
    憲解釋，究應如何限縮？該號解釋之解釋理由書中亦明載：
    「刑事訴訟法第一百零一條第一項第三款規定之羈押，係因
    被告所犯為死刑、無期徒刑或最輕本刑為五年以上有期徒刑
    之罪者，其可預期判決之刑度既重，該被告為規避刑罰之執
    行而妨礙追訴、審判程序進行之可能性增加，國家刑罰權有
    難以實現之危險，該規定旨在確保訴訟程序順利進行，使國
    家刑罰權得以實現，以維持重大之社會秩序及增進重大之公
    共利益，其目的洵屬正當。又基於憲法保障人民身體自由之
    意旨，被告犯上開條款之罪嫌疑重大者，仍應有相當理由認
    為其有逃亡、湮滅、偽造、變造證據或勾串共犯或證人等之
    虞，法院斟酌命該被告具保、責付或限制住居等侵害較小之
    手段，均不足以確保追訴、審判或執行程序之順利進行，始
    符合該條款規定，非予羈押，顯難進行追訴、審判或執行之
    要件，此際羈押乃為維持刑事司法權有效行使之最後必要手
    段，於此範圍內，尚未逾越憲法第二十三條規定之比例原則
    ，符合本院釋字第三九二號、第六五三號、第六五四號解釋
    意旨，與憲法第八條保障人民身體自由及第十六條保障人民
    訴訟權之意旨，尚無違背。」綜依上開大法官解釋及理由書
    內容，可知其並非單純宣告刑事訴訟法第一百零一條第一項
    第三款之重罪羈押原因係屬違憲，而係要求附加考量被告除
    犯重罪外，是否有相當理由認為其有逃亡、湮滅、偽造、變
    造證據或勾串共犯或證人等之虞。而依法條之體系解釋，該
    等附加考量與單純考量同條第一項第一款、第二款之羈押原
    因仍有程度之不同應予區別，否則不啻等同於廢除同條第一
    項第三款之羈押原因。基此，伴同重罪羈押予以考量之逃亡
    之虞，與單純成為羈押原因之逃亡之虞其強度應有差異，亦
    即伴同重罪羈押考量之逃亡之虞其理由強度可能未必足夠成
    為單獨之羈押原因，然得以與重罪羈押之羈押原因互佐。依
    此基礎，本院考量本件被告並非單純經起訴認為涉犯販賣第
    三級毒品之重罪罪嫌，而係業經原審法院及本院前次審判認
    定被告確犯重罪，並經本院合併定其應執行刑為五年六月（
    原審法院定其應執行刑為六年八月）在案，被告於此情形下
    為規避刑罰之執行而妨礙審判程序進行之可能性已非同以往
    ，即應已符合上述伴同重罪羈押考量之逃亡之虞，況本件被
    告現已上訴，更有保全被告接受上訴審審判之必要。
四、又按羈押被告乃刑事訴訟上不得已之措施，法院於認定羈押
    被告之原因是否存在時，僅就被告是否犯罪嫌疑重大，有無
    刑事訴訟法第一百零一條、第一百零一條之一所定情形為必
    要之審酌，本案被告因涉犯毒品危害防制條例第四條第三項
    之販賣第三級毒品罪，業經本院前次審判判處應執行有期徒
    刑五年六月在案，足見被告犯罪嫌疑重大；又被告本件涉犯
    之罪係五年以上有期徒刑之重罪，故被告符合刑事訴訟法第
    一百零一條第一項第三款所規定羈押之事由，況以所犯為五
    年以上有期徒刑之罪為羈押原因者，此款羈押理由之目的並
    在於確保刑之執行，因重罪相較於輕罪而言，被告可能期待
    的刑罰制裁較為嚴厲，逃亡之誘因也隨之增加，因而可認有
    羈押之必要。雖本院並未直接以刑事訴訟法第一百零一條第
    一項第一款所規定之事由為羈押聲請人之理由，然依上揭所
    述，被告於本院前次審判判刑後，其既已知所判處之刑度甚
    重，則其逃亡之誘因必也隨之增加，因而可認仍有羈押之必
    要，是其羈押原因尚未消滅，且為確保日後審判程序之進行
    及判決確定後之執行，仍認有繼續羈押之必要。再按法院為
    羈押之裁定時，並非在行被告有罪、無罪之調查，其本質上
    係屬為保全被告使刑事訴訟程序得以順利進行，或為保全證
    據，或為擔保嗣後刑之執行程序，或為防被告反覆施行同一
    犯罪，而對被告實施剝奪其人身自由之強制處分，法院僅應
    就形式上之證據判斷被告犯罪嫌疑是否重大，有無羈押原因
    及有無羈押之必要性，關於羈押原因之判斷，尚不適用訴訟
    上之嚴格證明原則，是本院依據檢察官起訴之內容及原審法
    院所認定之事實，於訊問後認為被告確涉有毒品危害防制條
    例第四條第三項之販賣第三級毒品罪嫌，所犯為五年以上有
    期徒刑之罪之情形，予以羈押，即屬有據，況被告亦經本院
    前次審判判處如上所述之五年以上有期徒刑。此外，本院並
    未以刑事訴訟法第一百零一條第一項第二款之事由羈押被告
    ，聲請意旨所述本案證人已傳訊到庭作證，證物亦已查扣，
    無滅證串證疑慮，認被告羈押之原因已不存在等語，尚有誤
    會。至聲請意旨以被告之母親業已過世，父親罹患疾病，健
    康狀況不佳，希望能返家工作賺錢，分擔家計，以盡人子孝
    道，請求具保云云，然此與考量羈押被告與否無關，亦非法
    定停止羈押之原因，依上所述本院考量是否羈押被告本即經
    權衡「比例原則」及「必要性原則」後，始認定被告係有羈
    押之必要，故被告上揭所舉，尚不能作為具保停止羈押之理
    由。是本件被告羈押之原因仍然存在，亦不因具保使羈押原
    因消滅，被告聲請具保停止羈押，自難准許，應予駁回。
中    華    民    國    99    年    2     月    8     日
            刑事第十一庭  審判長法  官  郭  同  奇
                                法  官  洪  曉  能
                                法  官  許  冰  芬
上列正本證明與原本無異。
如不服本裁定，應於裁定送達後五日內向本院提出抗告狀 (須附
繕本)。
                                書記官  蔡  嘉  萍
中    華    民    國    99    年    2     月    8     日

司法院資訊處製作；財團法人民間司法改革基金會備份。
